最高法院刑事判決　　　　　　　　　　　　　　　九十一年度台上字第六七三五號
　　上　 訴　 人　台灣高等法院檢察署檢察官
　　上訴人(被告） 禾和國際股份有限公司（即禾和股份有限公司）
　　上訴人即被告
　　兼 右代表 人　翁俊騰
　　共　　　　同
　　選 任辯護 人　周憲文律師
　　　　　　　　　蔡明和律師
右上訴人等因被告等違反著作權法案件，不服台灣高等法院中華民國八十九年五月二
十三日第二審判決（八十九年度上訴字第一○五二號，起訴案號：台灣台北地方法院
檢察署八十八年度偵字第九六○六、一五七五四號），提起上訴，本院判決如左：
    主  文
原判決關於翁俊騰部分撤銷，發回台灣高等法院。
其他上訴駁回。
    理  由
一發回部分（即檢察官上訴部分）：
本件原判決認定：禾和國際股份有限公司（正確名稱應為禾和股份有限公司，見第九
六○六號偵查卷第七十五頁經濟部公司執照，下稱禾和公司，公司犯罪部分詳後述）
以經營錄影帶之發行及租售為業，上訴人即被告翁俊騰為其代表人，明知禾和公司未
經著作財產權人黃文擇、黃文章同意，竟將黃文擇、黃文章享有著作財產權之「霹靂
雷霆」第七集、第八集拷貝錄影帶各一捲交予台北縣新店市○○街二九○號禾和公司
新店分店之店長甲○○（已判刑確定）。甲○○明知該「霹靂雷霆」第七集、第八集
拷貝錄影帶係未經著作權人授權之錄影帶，竟與翁俊騰共同基於概括之犯意，自民國
八十八年三月中旬起，將該錄影帶置於店內，連續出租予不特定之顧客，而侵害黃文
擇、黃文章之著作財產權。嗣於八十八年四月十四日下午六時十分許，經黃文擇、黃
文章委任之代理人會同警方在禾和公司新店分店之櫃檯查獲，並扣得上開「霹靂雷霆
」第七集、第八集拷貝錄影帶各一捲，案經黃文擇、黃文章訴請偵辦等情。因而撤銷
第一審判決，改判論處翁俊騰共同連續擅自以出租之方法侵害他人之著作財產權罪刑
；並說明翁俊騰被訴意圖銷售而擅自以重製之方法侵害他人之著作財產權，違反著作
權法第九十一條第二項部分，因未據合法告訴，爰不另為不受理之諭知，固非無見。
惟查：本件檢察官對於翁俊騰，係以涉有著作權法第九十一條第二項之意圖出租而擅
自以重製之方法侵害他人之著作財產權罪嫌，提起公訴。原判決以：本案經查獲後，
告訴人原僅對於禾和公司新店分店之店長甲○○，提出違反著作權法之告訴，因禾和
公司之負責人翁俊騰與分店之甲○○對於違反著作權法第九十二條之擅自以出租之方
法侵害他人之著作財產權部分，有共犯關係，故告訴人對於甲○○「擅自出租」部分
之告訴，基於告訴不可分原則，其效力及於翁俊騰；但意圖出租而擅自以重製之方法
侵害他人之著作財產權（違反著作權法第九十一條第二項）者為翁俊騰，並非甲○○
，從而關於「擅自重製」部分，不發生對於甲○○之告訴及於翁俊騰之問題。嗣告訴
人之代理人詹松霖雖於偵查中以言詞追加禾和公司為被告，並提出刑事追加告訴狀，
亦僅列禾和公司為被告，並未將翁俊騰列為被告，且遍查卷內資料，亦無另對翁俊騰
提出告訴之表示，因認翁俊騰被訴「擅自重製」違反著作權法第九十一條第二項部分
，未經合法告訴，因檢察官係按一罪起訴，爰不另為不受理之諭知（見原判決第九至
十面，理由五）。惟依著作權法第一百零一條規定：「法人之代表人、法人或自然人
之代理人、受雇人或其他從業人員，因執行業務，犯第九十一條至第九十六條之罪者
，除依各該條規定處罰其行為人外，對該法人或自然人亦科各該條之罰金（第一項）
。對前項行為人、法人或自然人之一方告訴或撤回告訴者，其效力及於他方（第二項
）」。原判決既認定，告訴人已對禾和公司提出告訴，則依著作權法第一百零一條第
二項規定，其效力是否及於翁俊騰？原審未予斟酌，即逕認對於翁俊騰未經合法告訴
，自嫌速斷。檢察官上訴意旨執以指摘原判決此部分不當，為有理由，應認關於翁俊
騰部分有撤銷發回更審之原因。
二駁回部分（即禾和公司、翁俊騰上訴部分）：
按刑事訴訟法第三百七十六條所列各罪之案件，經第二審判決者，不得上訴於第三審
法院，法有明文。本件檢察官對於翁俊騰雖依著作權法第九十一條第二項之意圖出租
而擅自以重製之方法侵害他人之著作財產權罪嫌提起公訴（法定本刑五年以下），惟
原審係按同法第九十二條之擅自以出租之方法侵害他人之著作財產權論處罪刑（法定
本刑三年以下），核屬刑事訴訟法第三百七十六條第一款之案件。依首開說明，既經
第二審判決，被告自不得上訴於第三審法院（僅檢察官得上訴於第三審法院）。翁俊
騰竟復提起上訴，顯為法所不許，其上訴應予駁回。又上訴人禾和公司法人之代表人
因執行業務，犯著作權法第九十二條之罪，原判決依同法第一百零一條第一項規定，
對該法人亦科以第九十二條之罰金刑，此部分係專科罰金之罪，亦屬刑事訴訟法第三
百七十六條第一款之案件，既經第二審判決，自不得上訴於第三審法院，禾和公司竟
亦提起上訴，顯為法所不許，此部分亦應駁回。
據上論結，應依刑事訴訟法第三百九十七條、第四百零一條、第三百九十五條前段，
判決如主文。
中      華      民      國    九十一    年     十一     月    二十八    日
                              最高法院刑事第十一庭
                                  審判長法官  呂  潮  澤
                                        法官  白  文  漳
                                        法官  陳  世  雄
                                        法官  孫  增  同
                                        法官  林  開  任
      右正本證明與原本無異
                                              書  記  官
中      華      民      國    九十一    年     十二     月      三      日
